臺灣高等法院刑事判決　　　　　　　　　　　　　九十三年度上訴字第二三六六號
　　上　訴　人　臺灣宜蘭地方法院檢察署檢察官
　　被　　　告　甲○○
右上訴人因毒品危害防制條例案件，不服臺灣宜蘭地方法院九十三年度訴字第二五一
號，中華民國九十三年七月二十一日第一審判決（起訴案號：臺灣宜蘭地方法院檢察
署九十二年度毒偵字第九五三、四三八號），提起上訴，本院判決如左：
    主  文
原判決關於連續施用第一級毒品及定執行刑部分撤銷。
甲○○連續施用第一級毒品，處有期徒刑玖月。扣案之第一級毒品海洛因淨重零點貳
參公克沒收銷燬之；扣案之包裹上開海洛因之包裝袋（重零點貳伍公克）及注射針筒
參支均沒收。
    事  實
一、甲○○前因施用毒品案件，經觀察、勒戒後，認無繼續施用毒品之傾向，經臺灣
    宜蘭地方法院檢察署（下稱宜蘭地檢署）檢察官於八十九年十二月二十六日，以
    八十九年度毒偵字第一五○七號不起訴處分確定。竟仍不知悔改，基於概括犯意
    ，自九十二年十一月二十二日起至九十三年四月六日止，及於九十三年六月十七
    日，在宜蘭縣蘇澳鎮○○路一二二號住處，以其所有針筒注射之方式，先後施用
    第一級毒品海洛因（下稱海洛因）多次。為警分別於（一）九十二年十一月二十
    五日凌晨三時分許，在宜蘭縣蘇澳鎮○○路一三八號前查獲，並扣得以其所有之
    包裝袋（重零點貳伍公克）包裹之海洛因（淨重零點貳參公克）一包及所有供施
    用海洛因之器具注射針筒三支；（二）九十三年三月二十三日下午四時許，在宜
    蘭縣羅東鎮○○路七十七號前；（三）九十三年四月七日十二時三十分許及（四
    ）九十三年六月十七日下午八時十五分許，在其前開住處查獲。
二、案經宜蘭縣警察局羅東分局及蘇澳分局報請台灣宜蘭地方法院檢察署檢察官偵查
    起訴，及移送本院併案審理（九十三年毒偵字第七一五號）。
    理  由
一、右開犯罪事實，業據被告甲○○供承不諱，其第一次被查獲時，並有白粉一包及
    注射針筒三支扣案足佐，上開白粉經送鑑驗結果，檢出海洛因成份（淨重零點貳
    參公克。包裝重零點貳伍公克），有法務部調查局九十二年十二月二十三日調科
    壹字第三○○○○一○○三號鑑定通知書在卷可參（見毒偵第九五三號卷第十八
    頁及第三頁之照片）。被告前開四次為警查獲時所採集之尿液，經送驗結果，均
    呈嗎啡陽性反應，此有宜蘭縣警察局蘇澳分局查獲毒品案件採取嫌疑人尿液送驗
    姓名、編號對照表及宜蘭縣警察局羅東分局嫌犯尿液送驗姓名、編號對照表等件
    及慈濟大學濫用藥物檢驗中心檢驗總表四份附卷可稽（見毒偵第九五三號卷第十
    五、十六頁；警卷二第五、六頁；警卷三第七、八頁；警卷四第八、九頁）。按
    海洛因係由嗎啡經化學合成之半人工合成品，其毒性倍於嗎啡，其施打或吸食後
    經人體代謝作用而分解成毒性較低之嗎啡，而於尿液中被檢測出，故吸食或施打
    海洛因或嗎啡在尿液中均以嗎啡形態被檢測出。被告供稱其確有吸食扣案之白粉
    等情明確（本院卷第四三頁），而上開白粉經鑑驗出海洛因成份，已如前述。依
    此，足徵上訴人前開施用海洛因之自白，應屬實在，復有前開證據足資補強，自
    得採為論罪之依據。又被告前因施用毒品命案件，經觀察、勒戒後，認無繼續施
    用毒品之傾向，經宜蘭地檢署檢察官於八十九年十二月二十六日，以八十九年度
    毒偵字第一五○七號不起訴處分確定，有該不起訴處分書可按（見毒偵第九五三
    號卷第十七頁）。事證明確，被告犯行，應堪認定。
二、核被告所為，係犯毒品危害防制條例第十條第一項之施用第一級毒品罪。其施用
    前後持有之低度行為，應為施用之高度行為所吸收，不另論罪。多次施用犯行，
    時間緊接，犯罪構成要件相同，顯係基於概括犯意而為之，為連續犯，應依刑法
    第五十六條規定以一罪論，並加重其刑。起訴書就「被告自九十二年十一月二十
    二日起至九十三年三月二十三日晚間七時四十五分回溯前二十四小時內之某時施
    用海洛因」以外，如事實欄所載之之犯行，雖未敘及，惟此部分事實與起訴判罪
    之事實，有裁判上一罪關係，為起訴效力所及，本院自應併予審判。
三、原審就此部分據以論科，雖非無見。然查，原審不及審酌被告於九十三年六月十
    七日施用海洛因之犯行，及就與本案無關之塑膠管併為諭知沒收，就包裹海洛因
    之包裝袋漏未宣告沒收，均有未洽。檢察官執原審不及審究之犯行提起上訴，為
    有理由，應就此及定執行刑部分予以撤銷改判。爰審酌被告前曾因施用毒品而觸
    法，經觀察、勒後仍未戒絕，顯見其自制力薄弱，且所施用者係足以導致精神障
    礙、性格異常，甚至造成生命危險之毒品，戕害一己之身體健康，更進而傷害社
    會秩序，惟犯後坦承犯行，態度尚稱良好等一切情狀，量處有期徒刑玖月。扣案
    如主文第二項所示之海洛因，係查獲之第一級毒品，不問屬於犯人與否，應依毒
    品危害防制條例第十八條第一項前段規定沒收銷燬之；至包裹上開海洛因之包裝
    袋一個，並非不可與毒品海洛因分離，為毒品之外包裝，係用於包裹毒品，防止
    其裸露、潮溼，便於攜帶施用，乃供上訴人施用海洛因所用之物，已據其供明，
    且自其身上查獲，當屬其所有無訛。又注射針筒三支，係被告所有供其施用毒品
    所用之物，並據其供明在卷（見本院第四三頁），均依刑法第三十八條第一項第
    二款規定宣告沒收。至塑膠管一條與本案犯罪並無直接關連（被告供稱係供施用
    安非他命所用），公訴人併請求宣告沒收，尚有未合，併此敘明。
據上論斷，應依刑事訴訟法第三百六十九條第一項前段、第三百六十四條、第二百九
十九條第一項前段、毒品危害防制條例第十條第一項、第十八條第一項前段、刑法第
十一條、第五十六條、第三十八條第一項第二款，判決如主文。
本案經檢察官鄭龍照到庭執行職務。
中　　　華　　　民　　　國　　九十三　　年　　　九　　　月　　二十四　　日
                              臺灣高等法院刑事第十庭
                                  審判長法  官  溫　耀　源
                                        法  官  邱　同　印
                                        法  官  吳      燦
右正本證明與原本無異。
如不服本判決，應於收受送達後十日內向本院提出上訴書狀，其未敘述上訴之理由者
並得於提起上訴後十日內向本院補提理由書（均須按他造當事人之人數附繕本）。
          　　　　　　　　　　　　　　　書記官  陳　靜　姿
中　　　華　　　民　　　國　　九十三　　年　　　九　　　月　　二十四　　日
附錄：本案論罪科刑法條全文
毒品危害防制條例第十條第一項
施用第一級毒品者，處六月以上五年以下有期徒刑。
